臺灣高等法院高雄分院刑事判決　　　　　 96年度上訴字第7號
上　訴　人
即　被　告　甲○○
　　　　　　　　　　(另案在臺灣屏東監獄執行中)
上列上訴人因違反毒品危害防制條例案件，不服臺灣高雄地方法
院95年度訴字第2852號中華民國95年11月30日第一審判決（起訴
案號：臺灣高雄地方法院檢察署95年度毒偵字第4644號），提起
上訴，本院判決如下：
    主  文
原判決撤銷。
甲○○施用第一級毒品，累犯，處有期徒刑壹年。
    事  實
一、甲○○曾於民國90年間因施用毒品案件，經法院裁定令入戒
    治處所施以強制戒治1 年，並於91年2 月6 日強制戒治期滿
    ，經檢察官於91年6 月24日為不起訴處分確定在案，又於92
    年間因違反毒品危害防制條例案件經法院判處有期徒刑1 年
    4 月確定；另於93年間因搶奪案件，經法院判處有期徒刑8
    月確定，前開案件合併執行，於95年2 月2 日因假釋付保護
    管束期滿執行完畢。甲○○仍不知悔改，明知海洛因係毒品
    危害防制條例第2 條第2 項第1 款所明定之第一級毒品，不
    得持有、施用，竟於前開強制戒治執行完畢釋放後五年內，
    復基於施用第一級毒品海洛因之犯意，自95年5 月1 日起至
    同年月8 日止，在高雄市前鎮區鎮○○街406 巷7 號3 樓之
    4 住處，以將海洛因摻入香煙內點燃吸食之方式，反覆施用
    海洛因多次，平均每2 日施用1 次。嗣於95年5 月9 日因竊
    盜案為檢察官偵訊，經檢察官認其有施用毒品嫌疑而諭知採
    尿送驗後，始悉上情。
二、案經台灣高雄地方法院檢察署檢察官自動檢舉偵查起訴。
    理  由
一、上開犯罪事實業據上訴人即被告甲○○於偵審中坦承不諱，
    且其為檢察官查獲時所採尿液，經送檢驗結果，有嗎啡之陽
    性反應，有台灣檢驗科技股份有限公司KＺ000000000000號濫
    用藥物尿液檢驗報告1 紙附卷可稽；又被告前於90年間因施
    用毒品案件，經法院裁定令入戒治處所施以強制戒治1 年，
    並於91年2 月6 日強制戒治期滿等情，亦有台灣高等法院被
    告前案紀錄表1 份在卷可查。被告於強制戒治執行完畢釋放
    後五年內施用第一級毒品海洛因之事證明確，被告犯行堪以
    認定。
二、按被告行為後，刑法業於94年2 月2 日修正公布，並於95年
    7 月1 日施行，修正前刑法第56條連續犯之規定，新修正之
    新法業已刪除，此刪除雖非犯罪構成要件之變更，但顯已影
    響行為人刑罰之法律效果，自屬法律有變更，依新法第2 條
    第1 項規定，應比較新、舊法結果，適用較有利於被告之法
    律。次按刑事法若干犯罪行為態樣，本質上原具有反覆、延
    續實行之特徵，立法時既予特別歸類，定為犯罪構成要件之
    行為要素，則行為人基於概括之犯意，在密切接近之一定時
    、地持續實行之複次行為，倘依社會通念，於客觀上認為符
    合一個反覆、延續性之行為觀念者，於刑法評價上，即應僅
    成立一罪 (最高法院95年度臺上字第1079號判決參照)。 而
    毒品危害防制條例所稱之毒品，指具有成癮性、濫用性及對
    社會危害性之麻醉藥品與其製品及影響精神物質與其製品，
    此觀該條例第2 條第1 項規定甚明，足見立法者在毒品危害
    防制條例立法時即對於施用毒品行為，其因毒品本質上之成
    癮性，而行為人施用後易有反覆、延續施用之特徵有所認知
    ；參以施用毒品者於一定時、地持續實行之數次施用毒品行
    為，亦屬施用毒品者行為模式之常態，揆諸上開說明，即符
    合立法者已將本質上具有反覆、延續實行之特徵予特別歸類
    而定為犯罪構成要件之行為要素，且依社會通念於客觀上認
    為符合一個反覆、延續性之行為觀念者即應僅成立「集合犯
    」等概念特徵。準此，被告上開多次施用第一級毒品海洛因
    犯行，於刑法刪除連續犯之規定後，性質上應係屬集合犯，
    法律上擬制為一罪，即學理上所稱之實質上一罪。而接續犯
    係指數行為於同時同地或密切接近之時地實施，侵害同一之
    法益，各行為之獨立性極為薄弱，依一般社會健全觀念，在
    時間差距上，難以強行分開，在刑法評價上，以視為數個舉
    動之接續施行，合為包括之一行為予以評價，較為合理，則
    稱之為接續犯，而為包括之一罪，最高法院86年臺上字第32
    95號判例意旨可參。本院認毒品危害防制條例所定之施用毒
    品行為固具有反覆實施之性質，然各次施用毒品之行為係滿
    足各次毒癮發作所致，其各次施用毒品行為係各自獨立，尚
    難認係同一行為之數次舉動接續施行，揆諸上開說明，施用
    毒品行為顯與上揭接續犯之概念有間。本院比較結果，認施
    用毒品應具集合犯之性質，不論刑法修正前、後之行為均屬
    如此，此為最有利於被告之法律適用，故縱行為人於刑法修
    正前、後各有多次施用毒品行為，亦應僅評價為一次施用毒
    品行為，以免前後割裂適用，造成更不利於行為人之結果。
三、核被告施用第一級毒品海洛因之行為，係犯毒品危害防制條
    例第10條第1 項之施用第一級毒品罪。被告持有第一級毒品
    之低度行為，為施用第一級毒品之高度行為所吸收，不另論
    罪。被告先後多次施用第一級毒品海洛因之犯行，應係各基
    於同一犯意所為反覆、延續性之行為，應屬集合犯，僅成立
    一罪。又被告於92年間因違反毒品危害防制條例案件，經法
    院判處有期徒刑1 年4 月確定，另於93年間因搶奪案件，經
    法院判處有期徒刑8 月確定，前開案件合併執行，於95年2
    月2 日因假釋付保護管束期滿執行完畢，有臺灣高等法院被
    告前案紀錄表可參。被告於五年以內再故意犯本件有期徒刑
    以上之罪，不論依修正前之刑法第47條，或修正後之刑法第
    47條第1 項之規定，均構成累犯，對被告而言並無有利或不
    利之情形，自不生新舊法比較之問題，應逕依修正前之刑法
    第47條，論以累犯，並加重其刑。
四、被告犯罪事證明確，原審據以論處被告罪刑，固非無見。惟
    查：(一)本件被告行為後，刑法業經修正公布施行，被告多次
    施用毒品，於刑法修正刪除連續犯規定後，應定性為屬多數
    行為之集合犯而論以一罪，對被告最為有利，原判決認為應
    論以修正前之連續犯，尚有未洽。(二)原判決未具體認定被告
    係自95年5 月1 日起開始施用海洛因，且每2 日施用1 次，
    自有未洽。被告上訴意旨指摘原判決量刑過重，雖無理由，
    惟原判決暨有前開可議之處，自應由本院撤銷改判。爰審酌
    被告前因施用毒品案件，經強制戒治後，仍未能徹底戒絕毒
    品，再度施用毒品，顯見其無戒毒悔改之意，惟念其施用足
    以導致精神障礙、性格異常，甚至造成生命危險之毒品，乃
    戕害一己之身體健康，所為尚未害及他人，施用之次數不多
    ，期間非長，犯後坦承犯行態度良好等一切情狀，量處如主
    文第2 項所示之刑，以資警惕。
據上論結，應依刑事訴訟法第369 條第1 項前段、第364 條、第
299 條第1 項前段，毒品危害防制條例第10條第1 項，刑法第2
條第1 項前段、第11條前段，修正前刑法第47條，判決如主文。
本案經檢察官方娜蓉到庭執行職務。
中　　華　　民　　國　　96　　年　　2 　　月　　9 　　日
                  刑事第三庭    審判長法  官  周賢銳
                                      法  官  謝宏宗
                                      法  官  范惠瑩
以上正本證明與原本無異。
如不服本判決應於收受本判決後10日內向本院提出上訴書狀，其
未敘述上訴理由者，並得於提起上訴後10日內向本院補提理由書
狀（均須按他造當事人之人數附繕本）「切勿逕送上級法院」。
中    華    民    國    96    年    2     月    9     日
                                      書記官  吳華榮
附錄本件判決論罪科刑法條：
毒品危害防制條例第10條第1項
施用第一級毒品者，處 6 月以上 5 年以下有期徒刑。
